【裁判字號】    98,交聲,92
【裁判日期】    980204
【裁判案由】    聲明異議
【裁判全文】
臺灣彰化地方法院交通事件裁定          98年度交聲字第92號
移送機關    交通部公路總局台中區監理所彰化監理站
異議人即
受處分人    甲○○
上列受處分人因違反道路交通管理處罰條例案件，對於交通部公
路總局臺中區監理所彰化監理站民國98年1 月22日所為之裁決（
彰監四字第裁64-Z00000000號），聲明異議，本院裁定如下：
    主  文
原處分撤銷。
甲○○聯結車職業駕駛人駕駛汽車，經測試檢定酒精濃度超過規
定標準，處罰鍰新臺幣貳萬貳仟伍佰元，並吊扣聯結車職業駕駛
執照壹拾貳個月，及接受道路交通安全講習。
    理  由
一、原處分意旨略以：異議人即受處分人甲○○於民國98年1 月
    21日上午8 時59分許，駕駛車牌號碼107-HC號營業貨運曳引
    車，行經國道1 號高速公路218 公里處，有「酒後駕車經檢
    測呼氣酒精濃度為0.36MG/L」之違規行為，經內政部警政署
    國道公路警察局第三警察隊依道路交通管理處罰條例第35條
    第1 項第1 款及第24條第1 項第2 款規定，以公警局交字第
    Z00000000 號舉發違反道路交通管理事件通知單當場舉發，
    並經原處分機關於98年1 月22日，以彰監四字第裁64-Z0000
    0000號裁決書裁處受處分人新台幣（下同）22,500元，吊扣
    駕駛執照12個月，並施以道安講習之處分，於法並無不合等
    語。
三、聲明異議意旨略以：異議人因酒駕吊扣職業聯結車駕照失去
    工作，致家裡經濟出現危機，希能再次給予異議人一次機會
    ，不要吊扣異議人大車及小車之駕照等語。
三、按汽車駕駛人飲用酒類或其他類似物後，其吐氣所含酒精濃
    度超過每公升0.25毫克者，不得駕車，道路交通安全規則第
    114 條第2 款定有明文。又汽車駕駛人，駕駛汽車經測試檢
    定酒精濃度超過規定標準者，處15,000元以上60,000元以下
    罰鍰，並當場移置保管該汽車輛及吊扣其駕駛執照一年，道
    路交通管理處罰條例第35條第1 項第1 款規定甚明；另依同
    條例第24條第1 項第2 款之規定，並應接受道路交通安全講
    習。
四、經查：
  (一)異議人於98年1 月21日上午8 時59分許，因酒後駕駛車牌號
    碼107-HC號營業貨運曳引車，行經國道1 號高速公路218 公
    里處，為警攔停實施酒測，測得其呼氣酒精濃度為每公升0.
    36毫克，超過規定標準，經警當場掣單舉發一情，為異議人
    所不爭執，並有內政部警政署國道公路警察局第三警察隊公
    警局交字第Z00000000 號舉發違反道路交通管理事件通知單
    附卷可憑。是異議人為職業駕駛人，且於上開時、地，有駕
    駛營業貨運曳引車經測試檢定酒精濃度超過規定標準之違規
    行為，堪以認定。
  (二)則依道路交通管理處罰條例第35條第1 項第1 款之規定，除
    應處以罰鍰外，並應吊扣其駕駛執照一年。然現行道路交通
    管理處罰條例關於駕駛人具有多種車類之駕駛資格，因違規
    而應受吊扣駕駛執照處分時，究應吊扣何類駕駛執照一節，
    並未有明文規定。惟參諸道路交通管理處罰條例第68條於94
    年12月14日修正，並自95年3 月1 日施行，該條於修正前原
    係規定：「汽車駕駛人，因違反本條例及道路交通安全規則
    之規定，受吊扣或吊銷駕駛執照處分時，吊扣或吊銷其持有
    各級車類之駕駛執照。」修正後則規定為：「汽車駕駛人，
    因違反本條例及道路交通安全規則之規定，受吊銷駕駛執照
    處分時，吊銷其持有各級車類之駕駛執照。」亦即將「吊扣
    其持有各級車類之駕駛執照」部分刪除，考其立法理由略以
    ：「原條文將違法或違規駕駛人所持有各級車類之駕駛執照
    一併吊扣或吊銷，失之過酷，影響人民工作及生活甚鉅，爰
    修正之」等語，顯見修法意旨本在限縮原條文之適用範圍，
    以免受處分人僅因駕駛某車類違規，卻連同其他車類之駕駛
    資格均遭吊扣，而對受處分人之工作權乃至於生存權造成極
    大之侵害，有違憲法保障人民生存權及工作權之意旨。是在
    道路交通管理處罰條例第68條於95年3 月1 日修正施行後，
    其受「吊扣駕駛執照」處分者，則僅「吊扣」其違法或違規
    當時所駕駛車輛之駕駛執照，而不再吊扣其持有各級車類之
    駕駛執照甚明。此再稽諸道路交通管理處罰條例第35條第1
    項第1 款前段，既將當場移置保管該汽車輛及吊扣其駕駛執
    照併列，而未規定為「吊扣其各級車類之駕駛執照」，在解
    釋上當然係指違規駕駛當時同一等級之汽車駕駛執照而言。
  (三)按本件違規行為係發生於98年1 月21日，自應依修正後之道
    路交通管理處罰條例第68條裁處。而依前揭說明，駕駛人受
    吊扣駕駛執照處分時，不再吊扣其持有各級車類之駕駛執照
    ，故原處分機關於作成吊扣駕駛執照處分時，應就行為人所
    應吊扣之駕駛執照種類予以限定，始符合依法行政原則。異
    議人為本件違規時，係駕駛營業貨運曳引車，則其受吊扣駕
    駛執照之處分，亦僅得吊扣其聯結車職業駕駛執照，限制其
    駕駛聯結車之權利，而不得連同其餘車類之駕駛執照一併吊
    扣。原處分機關未審酌及此，就吊扣駕駛執照部分，未予區
    分違規駕駛之車類，遽將異議人所有之駕駛執照全部吊扣，
    難認為允當，從而，本件異議為有理由，爰撤銷原處分改諭
    知如主文第2 項所示之處罰。
據上論斷，應依道路交通管理處罰條例第87條第2 項，道路交通
案件處理辦法第20條，裁定如主文。
中    華    民    國    98    年    2     月    4     日
                  交通法庭            法  官  游秀雯
以上正本證明與原本無異
如不服本裁定，應於裁定送達後5日內，向本院提出抗告狀 (須
附繕本)。
中    華    民    國    98    年    2     月    4     日
                                      書記官  謝志鑫


司法院資訊處製作；財團法人民間司法改革基金會備份。
